臺灣高等法院刑事判決　　　　　　　　　　　　　九十二年度上易字第三五九一號
　　上　訴　人
　　即　被　告　甲○○
　　選任辯護人　吳秀菊律師
右列被告因誣告案件，不服臺灣板橋地方法院九十一年度易字第三○四九號，中華民
國九十二年十月十四日第一審判決（起訴案號：臺灣板橋地方法院檢察署九十一年度
偵字第一三八一一號），提起上訴，本院判決如左：
    主  文
原判決撤銷。
甲○○未指定犯人，而向該管公務員誣告犯罪，處拘役伍拾日，如易科罰金，以佰
元折算壹日。
    事  實
一、甲○○明知其所持有由王宗傑所簽發，以第一商業銀行中和分行為付款人，票號
    ＳＡ0000000號、票據面額新臺幣（下同）十萬元，發票日為民國九十一
    年五月一日之支票乙紙，係王宗傑之妻丁○○向其調借金錢後，交付甲○○用以
    擔保返還借款之用。詎甲○○明知該張支票自丁○○處收受後，業已交付乙○○
    作為擔保借款之用，並未失竊，竟於九十一年五月七日，向第一商業銀行中和分
    行，申報上開支票已於九十一年四月七日，在高雄市○○區○○路四五一巷九弄
    十三之三號處失竊，並辦理掛失止付，同時填具遺失票據申報書，未指定犯人而
    請臺北市政府警察局及臺北縣政府警察局協助偵查竊盜罪嫌而誣告犯罪。嗣因乙○○持該支票提示付款遭退票，始經警循線查悉上情。
二、案經高雄市政府警察局三民第二分局移送臺灣板橋地方法院檢察署檢察官偵查起
    訴。
    理  由
一、訊據被告甲○○矢口否認有上開誣告犯行，於原審中辯稱：伊未向乙○○借錢，
    乙○○所提出之借據、本票上的字很像是伊的字，但不是伊寫的，票伊是放在高
    雄，突然間就不見了，不曉得是誰拿的，伊就去掛失云云。於本院審理時辯稱：
    票不是伊拿給乙○○的，伊根本不曉得阿吉是誰；票是伊寫的，並沒有交給乙○○，當時就是放在伊白色包包，裡面有五張支票，四月二十七日伊離開高雄時忘
    記帶走，之後伊收到包包時，裡面僅剩有抬頭的支票二張，其他支票不見了，伊
    認為已經遺失才去掛失止付，不知何以票在乙○○手上，故伊沒有謊報遺失云云
    。選任辯護人亦為被告辯護稱：被告是受到丙○○通知後才知道票已不見了，故
    其主觀上並無犯意云云。
二、經查：
（一）被告於九十一年五月七日以其執有發票人王宗傑於九十一年五月一日所簽發，
      票號ＳＡ0000000，面額十萬元之支票遭竊為由，填寫票據掛失止付通
      知書向台北市票據交換所申報掛失止付，而前開票據經乙○○持往兌領，因該
      票據業經掛失止付，而遭以退票，故台北市票據交換所乃於九十一年五月三十
      日函請高雄市政府警察局三民第二分局就被告申報票據被竊乙事是否屬實進行
      偵查，被告亦於九十一年六月九日向高雄市政府警察局三民第二分局承辦員警
      表示其支票應係有人拿走，不可能遺失，並要對拿走其支票之人提出刑事訴追
      之意，高雄市政府警察局三民第二分局即就被告指訴之竊盜案件實行偵查，並
      傳訊支票提示人乙○○前來應詢等情，均有台北市票據交換所九十一年五月三
      十日以（91）北票字第二九九一號函附支票暨退票理由單各一紙、掛失止付票
      據提示人資料查報表、票據掛失止付通知書、遺失票據申請書、刑案報案處理
      系統詳細資料及被告警訊筆錄及乙○○警訊筆錄各乙份附卷足參（見警訊卷第
      十頁至十七頁、一頁至四頁），可見被告確有向主管刑事犯罪之警察單位指訴
      犯罪並請協助偵查之情。而乙○○因被告向其借款未還乃持被告交以擔保之上
      開票據兌領等情，業據證人乙○○於偵查中證稱：借據為被告所簽，被告和阿
      吉來向伊借錢，由阿吉交付系爭王宗傑之支票及楊玉華的票給伊（見偵字第一
      三八一一號第十一頁背面），於原審時證稱：本票、借據是被告來跟伊借錢當
      場簽的，指印也是當場簽的。被告向伊借二次，第一次借五萬元，第二次借二
      十萬元，二次都是中午時來借錢的，伊嫂子也有在現場，他各簽一張本票及借
      據。被告是去臺中市○區○○路五八號向伊借的。伊要求被告九十一年五月
      一日要還，借據的時間就是借錢的時間等語（見原審卷第二十七頁、二十八頁
      ），嗣於本院審理中證稱：被告跟伊借錢，交票給伊，伊只是拿去兌現等語明
      確（見本院九十二年十二月二十五日審判筆錄），核與證人劉碧霞於原審所證
      ：在去年時，幾月伊忘記了，當時是中午，甲○○和阿吉一起來，伊是開洗衣
      店的，乙○○常在中午到伊這邊休息，甲○○、阿吉來向他借錢，借錢的詳細
      數字伊忘記了，錢有當場交給他們，當時有簽借據及本票，他們有跟伊借印泥
      等語，且經原審提示本件支票影本，證人劉碧霞亦稱「他們寫的時候，我在旁
      邊打電腦，我有看到，就是這張票」等情節（均見原審卷第六十二頁、六十三
      頁），互核相符，復有證人乙○○所提出甲○○簽立二十萬及五萬元之借據、
      本票影本各二紙及乙○○因被告向其借款二十五萬元後交付之票據遭以退票，
      乃於九十一年五月十四日、同年月二十五日寄發之存證信函二份在卷可稽（見
      警訊卷第五、六頁、八頁、九頁），堪認被告確實有與阿吉向證人乙○○借款
      ，並將系爭支票交付作為擔保借款之用甚明。證人乙○○提出之本票及借據上
      「甲○○」之指印及筆跡經原審送請鑑驗，雖因送鑑上開指印紋線欠清晰、特
      徵點不足，無法與指紋卡比對，而無從鑑驗；書寫字跡可供比對字數不足，亦
      無法行比對，此有內政部警政署刑事警察局九十二年二月十日刑紋字第○九二
      ○○二○一二九號鑑定書及國防部憲兵司令部刑事鑑識中心九十二年六月二十
      三日（92）宇鑑字第○八六六六號鑑驗通知書各一紙附卷足參（見原審卷第三
      十四頁、四十三頁），惟前開事證既明，被告辯稱並未向乙○○借款，不知為
      何票在乙○○手中，支票確實遺失各節，尚難遽予採信。
（二）另被告於檢察官偵訊時先供稱：並不認識證人乙○○（見偵查卷第六頁），復
      又供承：不知阿吉何名，伊只認識乙○○（見偵查卷第十二頁），再於原審庭
      訊時稱：伊有看過他，他是尤政強的朋友等語（見原審卷第十八頁），被告就
      與證人乙○○是否相識乙節，供詞反覆不一，所述已有可疑。又被告雖一再辯
      稱：伊的五張支票就是放在白色包包中，伊在四月二十七日離開高雄時忘記帶
      走，並未將票交予乙○○云云，惟被告究否將本件申報失竊之票據一同放入其
      所有上開白色皮包而遺忘在高雄，並未交付予乙○○擔保借款等情，尚屬無從
      證明。至證人丙○○雖於本院審理證稱：伊從九十年至九十一年二月間跟被告
      有六、七次借貸關係，都開伊老公的支票跟被告換取現金，伊曾延期過，故被
      告在一個禮拜前會問伊可否把票軋入，發票日為九十一年二月二十八日，票號
      ＦＸ0000000號，面額十萬元，發票人為陳永富之支票一紙為伊與被告
      借貸之支票，被告於二月二十三日曾打電話問伊要否延期，伊說要延二個月到
      四月二十八日，後來五月初，這張票被軋入，伊確認後打電話問被告何以將票
      軋入，但被告說那張票還在他包包裡面，以往被告如果要軋票一定會先通知伊
      等語（見本院九十二年十二月二十五日審判筆錄），惟依證人丙○○前揭所證
      ，亦無從證明被告確將丙○○交付之票據與本件申報失竊之票據一同放置於皮
      包內並遺忘於高雄之事實。況如被告係因證人丙○○告以支票遭人軋入而認支
      票可能遺失，故將本件申報失竊之支票掛失止付，則如其所言系爭支票既連同
      皮包遺放於高雄，且被告亦曾與其前夫尤政強聯絡確定該皮包之所在，被告又
      何以確定支票係被偷走並據此申請掛失！凡此，顯與常情不符，從而被告執此
      辯稱其主觀上並無誣告之犯意云云，應非真實，尚無可採。
（三）綜上所述，被告所辯均係卸責之詞，不足採信。本件被告明知系爭支票業已交
      付乙○○作為擔保借款之用，並未失竊，竟仍訴請臺北市政府警察局及臺北縣
      政府警察局協助偵查竊盜罪嫌，未指定犯人而誣告犯罪，其犯行事證明確，自
      應依法論科。
三、查被告明知前開支票係由被告交付予乙○○擔保借款，並未遭竊，竟以失竊為由
    辦理掛失止付，並填具遺失票據申報書，未指定犯人而誣告犯罪，核其所為，係
    犯刑法第一百七十一條第一項之未指定犯人誣告罪。原審以被告前揭犯行，罪證
    明確，予以論罪科刑，固非無見。惟查：被告係以上開票據遭竊為由申請台北市
    票據交換所將該票據掛失止付，業如前述，原審未察，誤認被告係以票據遺失為
    由申請掛失止付，其認定事實顯與真實不符，自有未當。被告甲○○仍執陳詞，
    上訴否認犯罪，為無理由，惟原判決既有上開可議之處，自屬無可維持，爰由本
    院將原判決撤銷改判，並審酌被告為拒絕償還借款，竟謊報支票失竊並辦理掛失
    止付，填具遺失票據申請書，誣告他人犯罪，且犯後猶未能坦承犯行，仍飾詞圖
    卸刑責等一切情狀，量處如主文第二項所示之刑，並諭知易科罰金之折算標準，
    以資懲敬。
據上論斷，應依刑事訴訟法第三百六十九條第一項前段、第三百六十四條、第二百九
十九條第一項前段，刑法第一百七十一條第一項、第四十一條第一項前段，罰金罰鍰
提高標準條例第一條前段、第二條，判決如主文。
本案經檢察官蔡薰慧到庭執行職務。
中　　　華　　　民　　　國　　九十三　　年　　　一　　　月　　 十九 　　日
                              臺灣高等法院刑事第四庭
                                  審判長法  官  蔡  永  昌
                                        法  官  蔡  國  在
                                        法  官  李  英  豪
右正本證明與原本無異。
不得上訴。
                                        書記官  鄭  信  昱
中　　　華　　　民　　　國　　九十三　　年　　　一　　　月　　 十九 　　日
附錄：本案論罪科刑法條全文
中華民國刑法第一百七十一條第一項
(未指定犯人誣告罪)
未指定犯人，而向該管公務員誣告犯罪者，處一年以下有期徒刑、拘役或三百元以下
罰金。
